【裁判字號】    89,易,3303
【裁判日期】    900102
【裁判案由】    詐欺
【裁判全文】
台灣台中地方法院刑事判決                        八十九年度易字第三三三號
    公  訴  人  台灣台中地方法院檢察署檢察官
    被      告  乙○○
右列被告因詐欺案件，經檢察官提起公訴（八十九年度偵字第一一六九五號），本院
判決如左：
    主  文
乙○○無罪。
    理  由
一、公訴意旨略以：被告乙○○先於民國八十七年十月十二日，以其所有ＯＧ－六○
    ○六號自小客車，向告訴人甲○○所經營位於台中縣豐原市○○路六二二號大華
    當舖，借款新台幣（下同）十五萬元，並可原車使用，復提供該車行車執照以為
    擔保。乙○○見可以前述方式借款，竟意圖為自己不法之所有，先於八十八年三
    月間某日竊取其弟陳勇全所有ＱＯ－九三一八號自小客車行車執照（竊盜部份未
    具告訴），並於八十八年三月三十一日間駕駛其弟所有ＱＯ－九三一八號自小客
    車至大華當舖要以前述方法借款十五萬，並表明係經過車主同意，甲○○見車主
    與乙○○為姊弟關係，且提供行車執照，不疑有他而陷於錯誤借出十五萬元，乙
    ○○旋即避未出面。乙○○明知其所有ＯＧ－六○○六號自小客車行車執照係交
    予甲○○處供擔保，竟於八十八年十一月十八日，至豐原監理站偽稱行照遺失，
    申請補發行照，而使公務員登載於其職務上所掌之公文書，足以生損害於監理機
    關對於行車執照之管理，並於同月二十四日將該車轉賣予徐永玉，因認被告涉犯
    刑法第三百三十九條第一項及同法第二百十四條等罪嫌云云。
二、按犯罪事實應依證據認定之，無證據不得推定其犯罪事實；而不能證明被告犯罪
    者，應諭知無罪之判決，刑事訴訟法第一百五十四條、第三百零一條第一項分別
    定有明文。又按刑法第三百三十九條第一項之詐欺取財罪係以意圖為自己或第三
    人不法之所有，以詐術使人將本人或第三人之物交付為構成要件，所謂以詐術使
    人交付，必係被詐欺人因其詐術而陷於錯誤，始為相當，若其所用方法，不能認
    為詐術，亦不致使人陷於錯誤，即不構成本罪（最高法院四六年台上字第二六０
    號判例意旨參照），是行為人如係事後因其他因素無法如期返還或給付款項，乃
    民事上債務不履行之問題，除有積極證據足認其於取得財物之初即心存不法所有
    之意圖者外，要難以此一時之給付遲延即遽認其涉犯詐欺罪名。本件公訴人認被
    告涉犯右開罪嫌，無非係以告訴人何枝明之指訴、被告胞弟陳勇全於偵查中陳稱
    ：伊未曾同意被告以ＱＯ－九三一八號自小客車去借款等語、告訴人提出之前揭
    二部自小客車之行車執照、被告所有之上開自小客確有於前述時間申請補照及轉
    賣他人，有交通部公路局台中區監理所豐原監理站出具函文等附卷可憑，為其論
    據。訊據被告固坦承先後以上開二部自小客車向何枝明借款，其未經陳勇全同意
    即以陳勇全所有之自小客車向何枝明借款，並向何枝明佯稱：伊有獲車主陳勇全
    同意云云，及向交通部公路局台中區監理所豐原監理站申請補照等事實，惟堅決
    否認有詐欺犯行，辯稱：伊以上開二部自小客車向何枝明借款，約定每月利息約
    一萬二千元，伊所有之ＯＧ－六○○六號自小客車部分，伊共付了約半年之利息
    ，至伊胞弟陳勇全所有之ＱＯ－九三一八號自小客車部分，伊則付了三期利息，
    伊係因嗣後經濟困難才無力繼續繳納利息等語。
三、經查，（一）被告以上開二部車向告訴人借款各十五萬元，均約定每一個月，每
    一萬元，利息為一萬二千元，ＯＧ－六○○六號自小客車部分，被告確有持續給
    付利息約半年，ＱＯ－九三一八號自小客車部分，被告亦確有持續給付三期利息
    等節，業經告訴人於本院審理中所坦認無訛。是被告以ＱＯ－九三一八號自小客
    車向告訴人借款時，固曾向告訴人騙稱：伊有遭車主同意云云，惟觀諸被告於借
    款之後，猶持續繳納三期計三萬六千元之利息予告訴人乙節，已難認被告於借款
    之初即具詐欺之不法所有意圖，蓋被告苟真有詐欺之意，其儘可於借款之後，旋
    即逃匿，又豈有先後給付三期計三萬六千元之利息予告訴人之理。參以被告於審
    理中供稱：伊現在已找到一個工作，可以還告訴人借款等語，及其嗣於八十九年
    十二月十八日即又給付十萬元予告訴人，業經告訴人到庭陳述屬實等情，益徵被
    告所辯不虛。又上開ＯＧ－六○○六號自小客車部分，被告既已給付約半年即約
    七萬二千元之利息予告訴人，且經查，被告以該部車向告訴人借款時復無何詐欺
    情事，自難僅以被告嗣後申請補發該部自小客車行照乙節，據為被告詐欺告訴人
    之認定。（二）被告於八十八年十一月十八日，至豐原監理站，申請補發ＯＧ－
    六○○六號自小客車行照乙節，固為被告所是認，並有交通部公路局台中區監理
    所豐原監理站八十九年八月十一日函及該函所附之補照登記書（即汽機車各項異
    動登記書）影本各一紙在卷可稽。惟被告於申請補發該自小客車行車執照時，並
    未填載申請補發該車行車執照之原因，且汽機車各項異動登記書亦無申請原因之
    填載項目，有交通部公路局台中區監理所豐原監理站八十九年十一月九日（八九
    ）中監豐字第八九一五五四六號函及該函所附之汽機車各項異動登記書（同上函
    所附之汽機車各項異動登記書）影本各一紙在卷可按。從而，被告申請無補發前
    開行車執照之所為，尚難以刑法第二百十四條之罪相繩。綜上所述，被告所辯尚
    堪採信。此外復查無其他積極證據，足認被告確有詐欺或偽造文書犯行，既不能
    證明被告犯罪，揆諸首開說明，自應為被告無罪之諭知。
據上論斷，應依刑事訴訟法第三百零一條第一項，判決如主文。
中    華    民    國    九十      年      一        月        二        日
                                        法  官  江  奇  峰
右正本證明與原本無異。
如不服本判決，應於送達後十日內向本院提出上訴狀(須附繕本)，上訴於台灣高等
法院台中分院。
                                        書記官
中    華    民    國    九十      年      一        月         五       日


司法院資訊處製作；財團法人民間司法改革基金會備份。
